【裁判字號】    97,交聲,2669
【裁判日期】    971230
【裁判案由】    違反道路交通管理處罰條例聲明異議
【裁判全文】
臺灣臺北地方法院交通事件裁定        97年度交聲字第2669號
原處分機關  臺北市交通事件裁決所
異  議  人
即受處分人  甲○○
上列受處分人因違反道路交通管理處罰條例案件，對於臺北市交
通事件裁決所於中華民國九十七年九月十七日所為之處分（北市
裁罰字第裁二二—ＡＤ0000000號），聲明異議，本院裁
定如下：
    主  文
異議駁回。
    理  由
一、按道路交通管理處罰條例所用名詞「車輛」，係指在道路上
    以原動機行駛之汽車（包含機器腳踏車）或以人力、獸力行
    駛之車輛，而道路交通安全規則所用名詞「汽車」，係指在
    道路上不依軌道或電力架線而以原動機行駛之車輛（包含機
    器腳踏車），道路交通管理處罰條例第三條第八款、道路交
    通安全規則第二條第一項第一款均定有明文。次按「禁行機
    車」標字，用以告示本車道禁止機器腳踏車通行，繪設於路
    段起點，路段過長時，得於路段中加繪之，亦為道路交通標
    誌標線號誌設置規則第一百七十八條所明定。又按機器腳踏
    車駕駛人，爭道行駛而有不在規定車道行駛之情形者，處新
    臺幣（下同）六百元以上一千八百元以下罰鍰；汽車駕駛人
    ，違反道路交通管理處罰條例第四十五條者，除依原條款處
    罰鍰外，並記違規點數一點，道路交通管理處罰條例第四十
    五條第十三款及第六十三條第一項第一款分別定有明文。末
    按汽車駕駛人之違規行為經以科學儀器取得違規證據資料，
    當場不能或不宜攔截掣單舉發者，得對汽車所有人逕行舉發
    之；逕行舉發違反道路交通管理事件，經汽車所有人依通知
    單之應到案日期前到案，並告知違規駕駛人姓名、身分證統
    一編號及住址者，處罰機關應即另行通知違規駕駛人到案依
    法處理；逾應到案日期或雖於期限內申訴，惟未告知實際駕
    駛人，處罰機關應依道路交通管理處罰條例第八十五條第三
    項規定處罰該汽車所有人，道路交通管理處罰條例第七之二
    條及違反道路交通管理事件統一裁罰基準及處理細則第二十
    四條分別定有明文。是行為人如係騎乘機車不在規定車道行
    駛而為警舉發，於舉發通知單上所載之應到案日期前到案聽
    候裁決，經處罰機關調查後仍認定其有上開違規行為者，依
    違反道路交通管理事件統一裁罰基準及處理細則第四十四條
    第一項及違反道路交通管理事件統一裁罰基準表（以下稱基
    準表）之規定，應對該行為人處以六百元之罰鍰，並記違規
    點數一點。
二、本件異議人即受處分人甲○○於民國九十七年七月十三日下
    午五時三分許，騎乘車牌號碼ＢＥＳ—二七六號之重型機車
    在臺北市○○區○○路七段路面繪有標字「禁行機車」之車
    道上行駛，經臺北市政府警察局北投分局警務員金江龍拍攝
    照片後，以受處分人違反道路交通管理處罰條例第四十五條
    第十三款之規定，開立臺北市政府警察局北市警交大字第Ａ
    Ｄ0000000號舉發違反道路交通管理事件通知單，並
    指定應於九十七年八月二十七日前繳納罰鍰或前往原處分機
    關即臺北市交通事件裁決所聽候裁決，經受處分人依限前往
    原處分機關提出申訴，原處分機關認受處分人確有上開交通
    違規行為，乃依據道路交通管理處罰條例第四十五條第十三
    款及第六十三條第一項第一款（臺北市交通事件裁決所違反
    道路交通管理事件裁決書漏載第一項第一款）之規定，裁處
    六百元之罰鍰，並記違規點數一點。
三、受處分人於聲明異議狀內固不否認於上開時間騎乘其所有之
    前開重型機車經過上開案發地點之事實，惟矢口否認有何違
    反道路交通管理處罰條例規定之行為，辯稱：警員所拍攝之
    採證照片共有二張，一張雖有顯示伊所騎乘機車之車牌，但
    無法明確、直接、有效的證明伊違規之事實；而另一張則未
    顯示車牌，亦無法明確、直接、有效證明係伊之車輛，若無
    足夠證據，硬要開立違規罰單是非常沒有公平正義的行為云
    云。
四、經查：
（一）本案之採證照片二幀均係臺北市政府警察局北投分局員警
      金江龍在臺北市○○區○○路七段天橋上看到受處分人上
      開交通違規行為後，當場以照相機拍攝照片後舉發一節，
      有本院公務電話記錄一紙在卷可稽。觀諸上開採證照片所
      示，其中第一幀拍攝時間為九十七年七月十三日下午五時
      三分四十秒，該採證照片上係有一名身著白色長褲，黑色
      外套由前面反穿，並戴黑色安全帽及白色手套之機車騎士
      ，其所騎乘之機車後座搭載一名頭戴白色安全帽身著藍綠
      色長褲之乘客，該輛機車係行駛於地面繪有「禁行機車」
      標字之車道上；第二幀照片之拍攝時間則為九十七年七月
      十三日下午五時三分四十六秒，兩張照片時間相距六秒，
      而該照片上所示之機車騎士及其搭載之後座乘客的衣著配
      件、顏色及安全帽等特徵核與上開第一張照片所示均相符
      合，而受處分人業於前揭聲明異議狀內坦承第二幀照片內
      所示車牌號碼ＢＥＳ—二七六號之重型機車係伊所有，且
      不否認其有於上開時間騎乘前開重型機車，經過上開違規
      地點之事實，則受處分人確於上開時間，騎乘機車行駛在
      繪有「禁行機車」標字之車道。是受處分人空言辯稱採證
      照片無法明確證明伊違規云云，實無足可採。
（二）綜上所述，本件事證明確，受處分人騎乘其所有車輛而有
      前開交通違規行為，可堪認定。
五、綜上所述，受處分人確有騎乘機車於前揭時間、地點不在規
    定車道行駛之行為，自屬違反道路交通管理處罰條例第四十
    五條第十三款之規定，而受處分人於舉發通知單上所載應到
    案日期即九十七年八月二十七日前向原處分機關提出申訴，
    是原處分機關依道路交通管理處罰條例第四十五條第十三款
    、第六十三條第一項第一款、違反道路交通管理事件統一裁
    罰基準及處理細則第四十四條第一項及前揭基準表之規定裁
    處受處分人罰鍰六百元，並就上開違規行為記違規點數一點
    ，經核並無違誤。本件受處分人猶執前詞，指摘原處分不當
    ，自無理由，應予駁回。
據上論斷，應依道路交通案件處理辦法第十九條，裁定如主文。
中    華    民    國  九十七  年   十二   月   三十   日
                  臺灣臺北地方法院交通法庭
                      法      官  雷淑雯
以上正本證明與原本無異。
如不服本裁定，應於裁定送達後五日內向本院提出抗告狀。
                      書  記  官  胡詩唯
中    華    民    國  九十七  年   十二   月   三十   日


司法院資訊處製作；財團法人民間司法改革基金會備份。
